臺灣臺中地方法院民事判決              99年度訴字第1079號
原      告  陳福榮
訴訟代理人  楊明山律師
複  代理人  許舒凱律師
被      告  溫凱傑
            員志企業股份有限公司
法定代理人  丁律云
共      同
訴訟代理人  周春霖律師
複  代理人  李宗炎律師
上列當事人間損害賠償事件，本院於民國100年9月7日言詞辯論
終結，判決如下：
    主    文
原告之訴及其假執行之聲請均駁回。
訴訟費用由原告負擔。
    事實及理由
壹、程序部分：
    按原告於判決確定前，得撤回訴之全部或一部。但被告已為
    本案之言詞辯論者，應得其同意；訴經撤回者，視同未起訴
    ，民事訴訟法第262條第1項及第263條第1項前段分別定有明
    文。本件原告原起訴對象另列被告張介彥，嗣於民國99年6
    月21日以書狀撤回對被告張介彥之訴訟，被告張介彥亦於99
    年6月30日以書狀表示同意其撤回，揆諸前開規定堪認張介
    彥部分業經合法撤回，視同未起訴，自非本件審理範圍，合
    先敘明。
貳、實體方面：
一、原告起訴主張：原告於98年1月19日，因故受傷經內政部消
    防署臺中港務消防隊車牌8418-HZ救護車運送就醫，詎駕駛
    之司機即訴外人張介彥行經台中縣梧棲鎮○○路與臨海路口
    之際，應注意能注意而未注意車前狀況及顧及交岔路口其他
    車輛安全即於紅燈號誌情況，快速超速駛入交岔路口，適被
    告溫凱傑駕駛車牌802-KD號營曳引車未注意路況，聞救護車
    警號疏未避讓，致與救護車相撞，該救護車因而翻覆（車頭
    全毀），並致原告受有頸椎外傷併第六、七頸椎間盤脫位及
    脊髓損傷（本件車禍下稱系爭車禍），經醫院實施行頸椎間
    盤切除及內固定與骨融合手術後，住加護病房觀察治療，
    ISS 指數大於16分之重大傷害，目前原告半身癱瘓，飽受病
    痛折磨，經常需醫療護理或專人周密照護，方能維持日常生
    活機能。而被告溫凱傑所駕車牌802-KD號營曳引車，係靠行
    在被告員志企業股份有限公司（以下簡稱員志公司），參最
    高法院87年台上字第86號裁判意旨公司，被告員志公司依民
    法第188條之規定，自應與被告溫凱傑負連帶損害賠償責任
    。為此，爰依民法第184條第1項、第188條、第195條規定，
    請求被告賠償原告如下損害：
    1.醫療費用：新臺幣（下同）38萬2,871元。
    2.增加生活費用所需：
      看護費用：系爭車禍發生時，原告年齡約42.5歲（55年
        8月8日生），依97年臺閩地區簡易生命表，平均餘命為
        37.64 ，以全日看護每日2,000元計算，每年需看護費
        72萬元（2,000×30×12＝720000），請求37年，依霍
        夫曼公式扣除中間利息後，共計1,512萬元｛720,000×
        21（霍夫曼係數21.0 000000，小數點以下捨去，以21
        計算）＝15,120,000｝。
      醫療器材與醫療用品：17萬8,058元。
    3.喪失勞動力費用：原告因系爭車禍脊髓嚴重受創，半身癱
      瘓，經常需醫療護理或專人周密照護，減少勞動力之比例
      為100%，以原告受傷時年齡約為42.5歲，至退休年齡為65
      歲，共計22.5年，以22年計算，每年薪資以97年各類所得
      扣繳暨免扣繳憑單計算為38萬8,394元，依霍夫曼公式扣
      除中間利息後，喪失勞動力的損害金額為582萬5,910元｛
      388,394×15（霍夫曼係數15.0000000，小數點以下捨去
      ，以15計算）＝5,825,910｝。
    4.精神慰撫金：原告目前日常生活功能已退化，幾乎躺臥病
      房，排泄尚需包尿布，排便後需人協助清潔衛生及沐浴等
      情，足見原告精神上所受痛苦，實非筆墨能形容其萬一，
      爰請求被告賠償非財產上損害200萬元。
    5.以上總計：2,350萬6,839元。爰依民事訴訟法第244條第
      4項，表明其全部請求之最低金額。並聲明：被告應連
      帶給付原告300萬元及自起訴狀繕本送達之翌日起至清償
      日止，按年息百分之五計算之利息；願供擔保請准宣告
      假執行。
二、對被告答辯之陳述：
  (一)被告溫凱傑之過失責任，業經臺灣省車輛行車事故覆議鑑定
    委員會覆議意見書，認被告溫凱傑駕駛營半聯結車，疏未注
    意立即採取避讓措施，讓開啟警示燈及鳴有警號之救護車先
    行，而仍繼續前行，致被救護車撞擊肇事。是被告身為道路
    駕駛人，行經路口本應謹慎注意確認雙向來車的安全距離，
    方得繼續前行，被告行經路口，未避讓早已開啟擴音喇叭緊
    急救護的救護車先行，自有過失。被告所辯之詞，不足採信
    。
  (二)衡諸案發狀況，原告尚能清醒而有能力騎車返回上班處所，
    足見，當時原告意識尚屬清醒。又依事發當時的情狀判斷，
    原告所騎機車的受損情形，僅為輕微刮傷，並衡以摔倒地點
    係屬沙地，綜合判斷，原告的自行跌傷絕不會造成目前重大
    癱瘓的傷害，是原告在救護車發生車禍翻覆前，縱然騎乘機
    車不慎跌傷，然以一個社會理性第三人，依社會經驗法則事
    後來作審查判斷，原告慢速騎車跌傷可能導致的傷害，與救
    護車過失和搖曳車發生重大車禍而導致的翻覆狀況相較，顯
    然有異，前者來說，一般不會造成身體癱瘓的結果，故可認
    原告受有如此重大癱瘓情事與後者由救護車翻覆致受有重傷
    ，依一般經驗法則，可認有相當因果關係存在。
  (三)退而言之，縱認原告的自摔有可能是造成第六、七頸椎的傷
    勢原因，但在原告慢速騎乘機車下，也只是造成輕微的傷勢
    ，然在救護車發生如此重大翻覆的情況下，縱如不起訴書所
    稱有將告訴人戴頸圈固定，以及固定在背板和擔架上，擔架
    仍會因救護車翻覆而在車內大力翻轉，此從不起訴書中所指
    「雖然車禍後擔架有移動，但未摔出車外」以觀自明，是以
    ，擔架只是未甩出車外但已因救護車翻覆而在車內大力翻轉
    移動，已屬無疑，在如此重大翻覆外力的加入下，難謂無使
    原本輕微的頸椎傷勢趨加惡化而造成今日重大癱瘓傷勢的可
    能性，更無法使一般人毫無合理懷疑地相信原告之重大癱瘓
    傷勢與救護車過失翻覆的事實間無相當因果關係，且不起訴
    書所援用之法務部法醫研究所鑑定報告書亦僅稱救護車之翻
    覆應非造成原告重大癱瘓的主要原因，仍無法排除係次要原
    因造成重大癱瘓結果的可能性。故無法僅憑原告輕微之自摔
    ，即率然認定救護車翻覆的事實非造成原告重大癱瘓結果的
    原因之一，而認因果關係已中斷。
三、被告則辯稱略以：
  (一)原告係以其於98年1月19日因故受傷經內政部消防署臺中港
    務消防隊員張介彥駕駛該隊車牌8418-HZ救護車載送就醫途
    中行經台中縣梧棲鎮○○路與臨海路口，張介彥超速駛入正
    值紅燈號誌管制路口，致與被告溫凱傑所駕駛靠行員志公司
    之車牌802-KD曳引車相撞，而使原告身體受傷，受有損害，
    依民法侵權行為損害賠償之規定請求賠償。然本件車禍中被
    告溫凱傑所駕駛靠行被告員志公司之車牌802-KD曳引車係沿
    臨海路由北往南行經上開路口時，依路口管制燈號綠燈之指
    示，以正常之速度前行，於車身大部通過路口時，始為沿中
    棲路由西向東以時速90公里超速闖紅燈駛入路口之共同被告
    張介彥所駕內載原告之救護車所撞及，被告依交通法規正常
    行駛中，基於信賴原則，無法預見救護車會以急速時速90公
    里之速度闖紅燈通過十字路口，且當時車身已大部經過路口
    ，實無法採取煞避之措施，故於本件車禍被告溫凱傑並無過
    失責任，此亦經台灣省台中縣區車輛行車事故鑑定委員會鑑
    定在案，至於台灣省車輛行車事故覆議鑑定委員會所為被告
    溫凱傑有過失之鑑定，完全未考量救護車之嚴重超速、行經
    管制燈號正常運作之路口正逢紅燈亮、於強行通過時又未充
    分注意車前狀況及綠燈車道上左右正常行駛之其他車輛等狀
    仍貿然急馳及當時被告之曳引車車頭已行經路口中心根本無
    法煞避等事實，即草率為溫凱傑有過失之認定，顯無可取。
  (二)原告係於98年1月19日中午12時55分許，騎乘車牌號碼P6G-7
    52號機車沿台中縣梧棲鎮○○路由北往南方向行駛，行經聯
    成砂石場出入口時，自行摔倒，倒地約20秒後均無反應，經
    訴外人楊榮鎮發現，並見其臉部受傷立即報案後，由張介彥
    駕救護車搭載2名替代役男葉柏文、劉政良前往救護，初步
    評估原告臉部有傷口，給予項圈、常背板固定之處理，當時
    原告之生命徵象為無意識。然本件車禍發生後原告仍固定於
    長背板及擔架上，擔架雖有移動但未摔出車外，亦經同車役
    男劉政良於同上刑事案件偵查中證述明確。原告經送往童綜
    合醫院後，因頸椎外傷併第六、七頸椎間盤脫位及脊髓損傷
    住院，原告之傷究係其自摔所造成或兩車撞擊所造成，經檢
    察官送請法務部法醫研究所鑑定認：「一、依童綜合醫院頸
    椎磁振造影顯示第六、七頸椎的傷勢，研判較像過度彎曲頸
    椎所造成下位頸椎骨折，依救護車救護記錄表和現場目擊證
    人證詞，陳男（即原告）在砂石場門口自摔後，臉部有受傷
    流血，無反應、意識不清等情事，研判陳男自機車摔落地面
    ，臉部撞及地面，造成臉部撕裂傷和頸椎受傷。二、據救護
    車替代役男證詞，陳男有戴頸圈固定，以及固定在背板和擔
    架上，雖然車禍後擔架有移動，但未摔出車外，研判應非造
    成頸椎如童綜合醫院磁振造影所顯示第六、七頸椎傷勢之主
    要原因。三、綜合上述，研判陳男頸椎之傷係因騎機車自摔
    造成較為合理」等情，有法醫研究所（99）醫文字第099110
    0689號法醫文書審查鑑定書附於鈞院檢察署98年度偵字第16
    046號刑事偵查卷內。最高法院19年上字363號、48年台上字
    第481號、19年上字38號判例之旨，侵權行為之損害賠償請
    求權，須原告有受實際損害，且該損害與行為人行為之間有
    相當因果關係存在，始能成立。本件原告之傷既出自其自駕
    機車摔倒所致，而非因出於救護車與曳引車相撞所造成，則
    其對於被告自無損害賠償請求權。
  (三)再者，原告有無因系爭車禍加劇其原來騎乘機車肇事所受傷
    害，然依法醫研究所99年10月18日法醫理字第0990005365號
    函覆檢方以：「若陳福榮於送上消防隊救護車時，頸部有上
    頸圈、頭部有固定，身體有用長背板且有橫向扣3個固定在
    擔架上，頭兩側有用類似海綿的東西固定，都有正確固定程
    序，則縱使救護車翻轉且擔架位子移動仍屬急救之必要過程
    ，故陳男相對於擔架仍是固定不動，研判頸椎之損傷未因此
    車禍事故而加劇。前述狀況成立於陳男有適當且正確固定於
    擔架上，因此建請先確認此事，方有後續研判之基礎。」等
    語，且據證人即救護車駕駛張介彥、隨車替代役男葉柏文、
    劉政良、現場救護護士蔡怡芳於本件刑事部分偵查中之證述
    ，可知原經被告救護人員用以固定被告之頸圈、頭部固定器
    及長背板於發生系爭車禍後均仍固定於原告頭、頸及身體上
    ，亦難推認系爭車禍有加劇原告騎乘機車自摔所受傷害之事
    實。
  (四)綜上所述，本件原告所受傷害既出自其自駕機車摔倒所致，
    而非因出於救護車與曳引車相撞所造成，且原告亦無因系爭
    車禍加劇其原來騎乘機車肇事所受傷害，則其對於被告自無
    損害賠償請求權，更何況救護車與曳引車相撞之過咎完全出
    於救護車之駕駛，被告溫凱傑並無過失，已如上述，被告更
    無賠償原告受傷損失之義務，被告溫凱傑既無賠償責任，則
    為其所駕曳引車靠行之被告員志企業股份有限公司更無賠償
    責任。並聲明：1.駁回原告之訴及假執行之聲請；2.願供擔
    保請准免為假執行。
四、得心證之理由：
  (一)原告主張其於98年1月19日因故受傷，經內政部消防署臺中
    港務消防隊員張介彥駕駛該隊車牌8418-HZ救護車載送就醫
    ，途中救護車司機即訴外人張介彥行經台中市○○區○○路
    與臨海路口之際，適有被告溫凱傑駕駛車牌號碼802-KD營業
    用曳引車未注意路況，聞救護車警號未避讓，致與救護車相
    撞發生車禍。原告經送往童綜合醫院後，因頸椎外傷併第六
    、七頸椎間盤脫位及脊隨損傷。經醫院為頸椎間盤切除及內
    固定與骨融合手術後，住加護病房觀查ISS指數大於16之重
    大傷害，目前原告半身癱瘓經醫療人員護理及專人周密照護
    方能維持生活機能。原告術後以目前醫學終身成殘無法恢復
    之事實。業據其提出診斷證明書為憑，並有道路交通事故調
    查報告表、現場圖、現場照片、救護紀錄表、病歷資料可稽
    ，復為被告所不爭執，堪信為真實。
  (二)原告主張其所受上開傷害係被告所屬人員張介彥過失駕駛救
    護車行為所致等語，被告則以：張介彥執行職務並無何過失
    駕駛行為，且原告所受傷害騎車自摔造成，與系爭車禍並無
    因果關係等語置辯。是本件首應審酌者厥為：(1)被告凱傑
    就系爭肇事之發生是否有過失行為？(2)原告所受傷勢係肇事
    前自行騎機車跌倒致或因本件被告凱傑與張介彥肇事所致
    ？茲分述如后：
  (1)被告凱傑於本件事故之發生應有過失
    被告雖辯稱被告溫凱傑所駕駛靠行被告員志公司之車牌802-
    KD曳引車係沿臨海路由北往南行經上開路口時，依路口管制
    燈號綠燈之指示，以正常之速度前行，於車身大部通過路口
    時，始為沿中棲路由西向東以時速90公里超速闖紅燈駛入路
    口之共同被告張介彥所駕內載原告之救護車所撞及，被告依
    交通法規正常行駛中，基於信賴原則，無法預見救護車會以
    急速時速90公里之速度闖紅燈通過十字路口，且當時車身已
    大部經過路口，實無法採取煞避之措施，故於本件車禍被告
    溫凱傑並無過失責任云云。然查，訴外人張介彥於警詢中雖
    自承行經上述路口時之時速為90公里（見台灣台中地方法院
    檢察署98年度他字第1486號卷第18頁），然被告溫凱傑於警
    詢時供承：伊所駕曳引車行駛臨港路由北往南行駛欲通過中
    棲路口，伊當時行向是綠燈，伊直行通過開到快過完路口看
    見右邊有一部救護車時速很快過來，都沒煞車從伊車板架右
    後車輪撞擊過來。伊當時發現對方車輛距離伊約80公尺左右
    ，當時對方車速過快伊來不及反應。伊肇事前及肇事時之車
    速為70公里等語（見台灣台中地方法院檢察署98年度他字第
    1486號卷第17頁）。經參照現場圖分析兩車碰撞地點、兩車
    接近過程（比對其視距、視角及相對位置）推論結果，被告
    溫凱傑在行經路口前離救護車約80公尺即發現救護車接近，
    未採取適當避讓及安全反應措施，逕行通過路口，導致事故
    發生，顯已違反道路交通安全規則第101條第1項第6款：「
    汽車超車及讓車時，應依下列規定：六、聞有消防車、救護
    車、警備車、工程救險車等之警號時，不論來自何方，均應
    立即避讓」、第94條第3項：「汽車行駛時，駕駛人應注意
    車前狀況及兩車併行之間隔，並隨時採取必要之安全措施。
    」之規定。而案外人張介彥駕駛之救護車於執行職務過程中
    ，行經路口前約50公尺有開擴音喇叭警示，且見路口南北兩
    側車輛已停止（顯有注意前方路況），然在通過路口之際，
    發現曳引車並未停止時，隨即煞車向右閃避，然可行之反應
    時間不足，無法採取安全之反應措施，以避免事故之發生，
    仍撞及曳引車之右後側肇事，並無違反規定。是認被告溫凱
    傑駕駛曳引車行經路口見救護車接近，並未禮讓且強行通過
    路口導致事故之發生，為肇事之主因，救護車行經路口，反
    應時間不足，導致發現曳引車接近煞車閃避不及，並無肇事
    因素，有國立澎湖科技大學100年1月4日交通事故鑑定意見
    書可稽（見彰化地方法院送請國立澎湖科技大學鑑定之交通
    事故鑑定意見書，附於本院99年度國字第17號卷第175頁）
    ，是本件應可認被告溫凱傑駕駛聯結車未能遵守上述交通規
    則，且依當時路況，又無不能注意之情形，其竟疏未注意以
    致肇事，其有違反前開規定甚明，應負過失之責。
  (2)原告所受傷害與被告之過失行為間，並無因果關係
  再按損害賠償之債，以有損害之發生及有責任原因之事實，
    並二者之間，有相當因果關係為成立要件。故原告所主張損
    害賠償之債，如不合於此項成立要件者，即難謂有損害賠償
    請求權存在（最高法院48年台上字第481號判例參照）；又
    因違反保護他人法律之行為，而應負損害賠償請之責任者，
    仍須其行為與損害之間有因果關係存在為要件（最高法院75
    年度台上字第462號判決意旨參照）。經查，原告於發生系
    爭車禍後，經送醫診斷受有頸椎外傷併第六、七頸椎間盤脫
    位及脊髓損傷之傷害等情，為兩造所不爭執，並有診斷證明
    書、童綜合醫院病歷資料可稽。原告所受之上開傷害，究係
    其騎機車自摔時所致或因系爭車禍所致？經檢察官於刑事案
    件偵查中函詢童綜合醫院覆以：「無法判定是否救護車行駛
    90公里發生車禍所致，但本院救護車到達時該患者當時在翻
    覆之救護車裏。」等語，有童綜合醫院98年8月5日（98）童
    醫字第1009號函1紙附卷可稽（見偵字卷第94頁）。嗣經檢
    察官再送請法務部法醫研究所（下稱法醫研究所）鑑定結果
    ，認：「一、依童綜合醫院頸椎磁振造影顯示第六、七頸椎
    的傷勢，研判較像過度彎曲頸椎所造成下位頸椎骨折，依救
    護車救護紀錄表和現場目擊證人證詞，陳男（即原告）在砂
    石場門口自摔後，臉部有受傷流血，無反應、意識不清等情
    事，研判陳男自機車摔落地面，臉部撞擊地面，造成臉部撕
    裂傷和頸椎受傷。二、據救護車同車替代役男證詞，陳男有
    帶頸圈固定，以及固定在背板和擔架上，雖然車禍後擔架有
    移動，但未摔出車外，研判應非造成頸椎如童綜合醫院磁振
    造影所顯示第六、七頸椎傷勢的主要原因。三、綜合上述，
    研判陳男頸椎之傷係因騎機車自摔造成較為合理。」等情，
    有亦法醫研究所（99）醫文字第0991100689號法醫文書審查
    鑑定書在卷可佐（見偵字卷第130頁至第132頁反面），可見
    原告所受頸椎外傷併第六、七頸椎間盤脫位及脊髓損傷之傷
    害，應係騎機車自摔時已造成，而非系爭車禍所造成甚明。
  況且，證人楊榮鎮於警詢、偵訊時證稱：98年01月19日12時
    多近13時有在台中港連成砂石旁邊道路上，在伊前面有位騎
    士（即原告）自行打滑自摔，伊看見後立即打119報案在現
    場等待救護車來才離開。伊約離前面肇事車輛3至4部自小客
    車距，當時該機車行駛在伊前面直行時速大約在20公里左右
    突然就看見前方該機車自行打滑摔倒，伊立即打119報警等
    待救護車來才離開；98年1月19日下午1點多有一名男子摔倒
    是伊去報案的，當時伊在23號碼頭上班剛下班，該處是一個
    十字路口，伊看到有一個人騎機車騎在十字路口正中央，先
    停住有點惶惚，直後才又往上騎，該處是一個砂石場的門口
    ，該處往下約10公分的落差，他騎過時就倒下，伊有看到他
    頭著地，他頭上有戴半罩的安全帽，倒地時安全帽還戴在頭
    上，可以看到有血流到地上，臉部有受傷，伊看到他倒地後
    20 秒都沒有反應，就立刻報警。伊當時是開車跟在他後面
    。當時他騎車速度很慢，他前輪剛下了落差處，機車就斜倒
    等語（見他字卷第54、55、67頁）。而原告於發生系爭車禍
    送醫後，經抽血檢驗酒精濃度高達294.9mg/dl，有病歷摘要
    可稽（見偵字卷第35頁），足認原告確有酒後騎乘機車之情
    事，且於沿梧棲鎮○○路由北往南方向行駛，行經聯成砂石
    場出入口時，自行摔倒，臉部受傷，血流及地，倒地約20秒
    後均無反應，迄被告救護人員到場實施救護時，原告生命徵
    象仍處於無意識狀況，有救護紀錄表可稽（見他字卷第24頁
    ），則以證人楊榮鎮所證原告騎車狀態時速僅約20公里，速
    度頗慢，竟於行經路面落差處不慎摔車倒地後即無何反應，
    並持續陷入無意識狀態，顯見其斯時自摔倒地所致傷勢非輕
    。而經證人楊榮鎮報警處理，救護人員張介彥即駕駛車牌號
    碼8414 -HZ號救護車連同2名替代役男葉柏文、劉政良前往
    救護，原告頭部、胸部、肢體均有外傷，給予頸圈、長背板
    固定之處理等情，亦有原告在梧棲鎮○○路自摔之道路交通
    事故現場圖、現場照片及被告執勤記事表、救護紀錄表在卷
    可證。以前述原告為消防隊派員前往現場救護，原告酒後騎
    乘機車自摔倒地受傷，倒地後均無反應，迄被告救護人員到
    場實施救護時仍處於無意識狀況，顯見斯時所受傷勢非輕等
    情，堪認原告所受之上開傷害，應係其騎機車自摔所致，亦
    難推認係因系爭車禍所致。
  復經檢察官再函詢法醫研究所原告有無因系爭車禍加劇其原
    來騎乘機車肇事所受之傷害，法醫研究所覆以：「若陳福榮
    於送上消防隊救護車時，頸部有上頸圈、頭部有固定，身體
    有用長背板且有橫向扣3個固定在擔架上，頭兩側有用類似
    海綿的東西固定，都有正確固定程序，則縱使救護車翻轉且
    擔架位子移動仍屬急救之必要過程，故陳男相對於擔架仍是
    固定不動，研判頸椎之損傷未因此車禍事故而加劇。前述狀
    況成立於陳男有適當且正確固定於擔架上，因此建請先確認
    此事，方有後續研判之基礎。」等語，有法醫研究所99年10
    月18日法醫理字第0990005365號函1紙在卷可憑（見偵續字
    卷第67頁）。而查：救護車駕駛張介彥於偵查中供稱：「（
    問：前往碼頭邊救護陳福榮時，有用長背板固定，是如何使
    用？）主要使用在車禍及摔傷的傷患，從頭到腳都會躺在長
    的塑膠板上。先上頸圈再放在長背板上固定，再放在擔架。
    （問：你前次開庭時說，發生車禍時，患者有離開車子，是
    如何離開？）因碰撞時有力道，車門有一點打開，但是擔架
    有固定在車上，因當時我被困在駕駛座上，替代役男後來跟
    我說患者的擔架有一點點突出車門，但是沒有掉下去。」等
    語（見偵字卷第5頁）。證人即救護車隨車替代役葉柏文則
    證稱：「（問：你們至現場處理時，對傷者作何處置？傷者
    情況如何？）當時傷者意識不清，叫他沒有反應，臉頰缺塊
    肉，有在流血，我們對他上頸圈跟頭部固定，身體用長背板
    送上救護車，橫向扣3個，頭的兩側用類似海綿的東西固定
    ，另外還有頸圈。（問：救護車去醫院的途中發生車禍，車
    子是否有發生翻轉？）我因撞到救護車頂鐵片，有傷到頭部
    ，對車禍過程沒有印象。（問：你當時有無受傷？）有，肩
    膀挫傷，有留下兩條疤。（問：你是否記得當時傷者情形為
    何？）傷者意識不清，臉頰有流血，發生車禍後我昏迷很久
    ，到醫院躺一陣子才醒來，才知道發生車禍」（見偵字卷第
    118、119頁）。證人即救護車隨車替代役劉政良證稱：「（
    問：去年1月19日你是否與張介彥、葉柏文救護傷者，途中
    發生車禍？）是。（問：車禍發生當時，救護車是否有翻轉
    ？）是，我醒來時救護車已經翻車，不知道翻了幾圈，我醒
    來時人還在救護車的車廂，傷患連同擔架卡在車廂的車門那
    邊，當時車門是打開的，傷患一半在車廂內，一半在車廂外
    ，傷患還在固定的背板上，固定的帶子也沒有鬆掉。（問：
    如何固定傷患？）先將傷患放在長背板，長背板有固定，之
    後長背板放在擔架上，也有固定在擔架上，傷者是連同擔架
    及長背板一起凸出門外。（問：擔架如何固定在救護車上？
    ）擔架是活動式的，救護車上有L型卡榫可以固定擔架，卡
    住擔架後面，用來防止車子行進時擔架向後滑動，翻車後我
    看到傷患時，卡榫已經脫離，傷患卡在門那邊。（證人當庭
    繪製車禍發生後救護車內之情形）。後門是左右對開的，車
    子翻轉後變成上下對開，下面的門已經打開，傷患卡在下面
    的門那邊，臉朝上，傷患擔架的位子已經移動。（問：當時
    有無看到傷患因車禍又發生新的傷口？）我當時沒有看得很
    仔細，我們到傷患自摔現場時，傷患已經昏迷，我們擔心會
    有嚴重內傷，所以用長背板固定，再送到救護車上，之後我
    們在車上幫傷患清理傷口，等我再醒來就發生車禍，我們只
    知道傷患還在擔架上，車上只有我一個人醒著，另外一個替
    代役昏過去，我當時覺得背很痛，又擔心傷患有內傷所以不
    敢去移動他，之後光田醫院的救護人員來了，我便幫忙將傷
    患搬運至救護車上。（問：傷患騎機車自摔，你們到現場救
    護時，傷患的情形如何？）傷患昏迷不醒，臉部有擦傷。（
    問：你前述擔心傷患有內傷，所以用長背板固定，為何認定
    傷患有內傷？）因為我們擔心他有腿部骨折，我們叫傷患的
    時候，他有點反應，但沒有回話，是昏迷不醒的，我在幫傷
    患包紮傷口時，有跟他說要幫他清理傷口，他沒有反應。（
    問：你們到自摔現場時有無將傷患的衣服剪開檢查？）沒有
    。（問：沒有剪開衣服，是否可以看到傷患胸腹有外傷？）
    除非有血滲到衣服才會知道，不然不會知道傷患胸腹有外傷
    ，當時我們在車上是處理傷患臉部及手上的傷口。（問：車
    禍後你有無發現傷患有新的外傷？）沒有，我只有看到傷患
    躺在長背板上，因為當時現場沒有其他專業的救護人員醒著
    ，只有我一個人醒著，擔架又蠻重的，我擔心移動到他會有
    其他傷害，所以等到光田醫院的救護人員來，才協助他們。
    」等語（見偵字卷第123頁至125頁），是依證人葉柏文、劉
    政良所證上情，渠等前往原告自摔現場救護時，原告頸部有
    上頸圈、頭部有固定，身體有用長背板且有橫向扣3個固定
    在擔架上，頭兩側有用類似海綿的東西固定，救護車上有以
    L型卡榫固定擔架，發生系爭車禍後，固定擔架的卡榫脫落
    移位，但原告仍固定在長背板上，臉朝上，原告連同擔架及
    長背板一起凸出門外卡在門邊，並未摔出車外。
  再者，證人即前往系爭車禍現場救護之護士蔡怡芳證稱：「
    （問：你去現場救護時，傷者有無固定在擔架上？）我沒有
    印象，從救護紀錄上看不出來，我們去到那邊時，印象中旁
    邊有個119的在旁邊顧他，傷者應該在擔架上，沒有摔出去
    。（問：救護車翻車時，擔架固定後是否會跟著車子翻？）
    不一定，固定是像安全帶那一種，如果有固定好的話，縱使
    車子翻車，也不會撞來撞去，那時候很混亂，我們到場後先
    將傷者放到我們的擔架上，無法確定他當時有無新的傷口。
    （問：從這兩張救護紀錄，你填寫的有勾傷者有腹部外傷，
    但第一張台中港務局的沒有，通常是何種情形你會勾？）病
    人到醫院後會將衣服剪開，檢查他的傷口，這一張是我到醫
    院後填寫，119不會剪開衣服，只會將衣服翻開或拉起來，
    我不曉得119有無看到病人腹部的傷，當時我接手時，119沒
    有剪開病人的衣服。（問：你另外有勾創傷處置的包紮止血
    ，是現場或回醫院做？）回醫院做。（問：從兩邊記載的生
    命徵象，是否能看出病人的生命跡象有特別的差別？（提示
    ））病人到院的昏迷指數是3分，我沒有看到119第一次載走
    病人的狀況，如果依照1點11分的紀錄來看，應該會高於3分
    ，1點18分的紀錄很難說，因為昏迷指數3分的病人有時候也
    會有血壓、心跳及呼吸，我們到院時測量沒有呼吸及脈搏，
    血壓也量不到。（問：你印象中當時出車禍的救護車，車上
    其他的替代役、司機及救護人員有無受傷？）沒有印象，他
    們沒有一起上救護車。（問：病人當時在擔架上有無固定好
    跟車子一樣側翻？或處於不正常位置？）我印象中只有將病
    人從119擔架拉上我們的擔架，但他在119的擔架上有無固定
    好我不曉得。（問：固定病人的方式是否只有左右？）不是
    ，頭、頸部、身體跟腳都會固定，沒有空間可以前後左右移
    動。（問：如果119已將傷者固定好，傷者有無可能因救護
    車翻轉而再受傷？）如果有固定好應該是不會。」等語（見
    偵字卷第101至103頁）。證人即前往系爭車禍現場救護之救
    護車駕駛史世明則於本院99年度國字第17號100年7月6日言
    詞辯論時結證稱：「（問：到車禍現場時，你所看到翻覆的
    救護車情形為何？）我看到消防救護車翻車，我馬上叫醫院
    支援，我叫完支援後就下車，是護士蔡怡芳先下車，我以為
    有人夾在裡面，但是消防隊的人員都已經在車外，沒有在車
    上，他們說還有一個傷患在長背板上面，我看到的時候傷患
    還固定在長背板上，而且有用頸圈及頭部固定器固定，消防
    隊人員要從救護車的後門將病患抬出來，我就推擔架過去，
    消防隊人員就直接把病患連同固定的長背板直接抬到擔架上
    ，然後就坐上我的救護車開回醫院。（問：你第一時間看到
    病患的時候，是人在上長背板在下還是有其他姿勢？（提示
    該救護車翻覆現場照片））病患是人躺在長背板上，臉朝上
    ，長背板跨在有開啟的車門軸上由消防隊人員拉出，我看到
    當時大約只剩下三分之一的部分還在車內。（問：翻覆救護
    車內有無擔架？擔架有無拉出？）我沒有注意，我看到的時
    候就只有把長背板拉出來的時候。（問：你有無看到傷患的
    臉部或身體的狀況如何嗎？）沒有注意，因為我們要開車，
    我跟消防隊人員將傷患搬上車之後，我就負責去開車，傷患
    就交給護士去處理。（問：你有無去檢查傷患的傷勢？）沒
    有，因為當時傷患已經用頸圈、頭部固定器固定在長背板上
    ，身體也有包紮、用長背板上的繩索固定，所以我沒有去檢
    查。（問：你有無使用到你車上的頸圈、固定器去固定傷患
    ？）沒有。由護士在車上評估他的生命徵象。」等語（見本
    院99年度國字第17號卷第203頁反面至第204頁）。是依證人
    蔡怡芳、史世明所證，核與前段所述現場救護、原告固定於
    長背板上情形大致相符，堪認原告於斯時已適當正確固定於
    長背板及擔架上，並未自長背板上滑脫或摔出車外，原經被
    告救護人員用以固定被告之頸圈、頭部固定器及長背板於發
    生系爭車禍後均仍固定於原告頭、頸及身體上，亦難推認系
    爭車禍有加劇原告騎乘機車自摔所受傷害之事實。
  原告雖主張就救護紀錄來看，發生本件車禍後的救護紀錄，
    比發生前的救護紀錄另外明確記載原告因為該車禍另外受有
    腹部的外傷，顯然原告在救護車因遭被告溫凱傑駕駛之曳引
    車撞擊而翻覆的過程當中，因為救護車大力的翻轉而導致上
    開傷勢等語。惟查，依卷附道路交通事故現場圖所示救護車
    側翻所在位置旁之刮地痕為6.3公尺，約莫一個車身長餘之
    距離，救護車駕駛張介彥自陳：其見及對方拖車時向右閃避
    等語（見台灣台中地方法院檢察署98年度他字第1486號卷第
    18頁），堪認救護車於發生車禍碰撞後係向右側翻擦地約一
    個車身長之距離。而參諸卷附救護車側翻位置之現場照片所
    示，救護車車頂並無明顯碰撞、磨損痕跡，亦難認救護車上
    方有與地面摩擦、撞擊之過程，即難推認救護車於系爭車禍
    發生後，救護車於遭被告溫凱傑駕駛之曳引車撞擊後，於側
    翻過程中有原告所述翻「轉」或翻「滾」之過程，自難認固
    定於車內擔架之原告有因此遭翻轉、翻滾而大力撞擊之可能
    。又較諸第1次救護紀錄，第2次救護紀錄多記載「腹部外傷
    」（見偵字卷第95頁），然依劉政良所證，救護當時未檢開
    衣服檢查腹部，證人蔡怡芳證稱：病人到醫院後會將衣服剪
    開查傷口，伊接手時，119沒有剪開病人的衣服，無法確定
    他當時有無新的傷口等語，尚難推認腹部傷勢係因系爭車禍
    所致，且「腹部」外傷所在與原告上開「頸椎」外傷併第六
    、七頸椎間盤脫位及脊髓損傷之位置不同，亦難自腹部傷勢
    之成因推認系爭車禍為造成或影響頸椎傷勢之原因，原告上
    開主張，亦非有據。
五、綜上，被告溫凱傑於系爭車禍之發生雖有過失，然原告所受
    上開傷害與系爭車禍間無因果關係，不能證明原告因系爭車
    禍救護車側翻造成或加劇原告所受上開傷害。從而，原告依
    侵權行為之法律關係，訴請被告賠償原告3,000,000元及自
    起訴狀繕本送達之翌日起至清償日止，按年息百分之5計算
    之利息，為無理由，應予駁回。又原告之訴既經駁回，則其
    假執行之聲請亦失所附麗，併駁回之。
六、本件判決之結果已臻明確，兩造其餘攻擊防禦，經審酌均於
    判決結果無影響，毋庸一一贅述，附此敘明。
七、結論：本件原告之訴為無理由，依民事訴訟法第78條，判決
    如主文。
中    華    民    國   100    年    9     月    30    日
                  民事第四庭    法  官  張清洲
正本係照原本作成。
如對本判決上訴，須於判決送達後20日內向本院提出上訴狀。如
委任律師提起上訴者，應一併繳納上訴審裁判費。
中    華    民    國   100    年    9     月    30    日
                                書記官  顏督訓